臺灣高等法院民事判決　　　　　　　　　94年度再易字第83號
再審　原告　洪大建築有限公司
法定代理人　陳有信
再審　被告　勁亞工程有限公司
法定代理人　林英豪
上列當事人間給付工程款事件，再審原告對於中華民國94年6月7
日本院94年度建上易字第3號確定判決提起再審，本院判決如下
：
    主  文
再審之訴駁回。
再審訴訟費用由再審原告負擔。
    事實及理由
一、按適用法規顯有錯誤者，得以再審之訴對於確定終局判決聲
    明不服，民事訴訟法第496條第1項第1款固定有明文。惟民
    事訴訟法第496條第1項第1款所謂適用法規顯有錯誤，係指
    確定判決就事實審法院所確定之事實，適用法規顯有錯誤而
    言。其適用法規顯有錯誤之內容，應包括確定判決顯有消極
    的不適用法規，及積極的適用不當兩種情形在內，至事實審
    法院認定事實錯誤，調查證據欠周或判決不備理由，雖得於
    判決確定前據為提起上訴之理由，究與適用法規顯有錯誤有
    別，當事人不得據以提起再審之訴 (最高法院80年度台再字
    第64號判決參酌)。
二、查再審原告提起本件再審之訴，關於58萬8000元搭建款部分
    ，係主張「系爭58萬8000元搭建款，係因再審被告未依兩造
    間簽訂之契約書備註第10條第3項之約定提出統一發票請款
    ，致再審原告未能給付，再審被告迄未爭執，依民事訴訟法
    第280條第1項之規定，已視同自認。原確定判決卻以再審被
    告『豈有既可領取58萬8000元，又拒開發票領款之理』為由
    ，認再審原告所為「再審被告始終未提出統一發票請款，故
    未領取58萬8000元搭建款非可歸責於再審原告」之抗辯不足
    採，而謂再審原告違約未付再審被告58 萬8000元，已違反
    民事訴訟法第280條第1項有關自認之證據法則，而有民事訴
    訟496條第1項第1款適用法規顯有錯誤之再審事由云云。惟
    查原確定判決係以「91年7月初之工程款，再審被告於同年
    月11日向再審原告請款未獲付款，有請款單可稽；同年月13
    日，兩造另訂供料施作鋼材便橋50米 (計價187萬5000元、
    便橋搭建80米 (計價56萬元)、便橋拆除80米 (計價24萬元)
    ，有契約書可憑。然再審原告拖欠至同年8月3日，由再審原
    告工地主任劉醇曄清點材料後，始付款300萬元，惟尚欠56
    萬元，並續拖欠數月之久。嗣92年1月4日再審原告於同一河
    川下游需施作同一工程，再委請再審被告將同批搭橋完成之
    鋼材拆除，並將該批拆除之鋼材另搭在再審原告指定之該河
    川下游地點。此時，再審原告經再審被告要求應先付清前欠
    56萬元及拆除費24萬元，合計84萬元，亦有請款單可考。俟
    再審原告清償84萬元後，兩造遂就河川下游供料與施作另行
    約定80米、每米1萬元，合計80萬元，再審被告於92年1月10
    日依約搭建完成，依約請款％即56萬元，亦有請款單可證
    。然再審原告迄未給付，為再審原告所不爭執。足證再審原
    告拖欠款項造成再審被告需俟收款完畢後，始敢繼續進行下
    階段工作。是再審原告違約不付款在先，其遽指再審被告違
    約，可逕行拆橋，變賣該橋之鐵材云云，即非可採。再審原
    告雖主張追加部分之搭建款58萬8000元，被上訴人始終未提
    出統一發票請款，故未領取此搭建款58萬8000元，顯非可歸
    責於上訴人云云。然查本件再審原告屢有拖欠工程款之情事
    ，已如前述，且依一般經驗法則，豈有既可領取58萬8000
    元，又拒開發票領款之理，是再審原告上開主張係空言之詞
    ，殊不足採。」為由，而認再審被告違約未給付搭建款58萬
    8000元。顯見原確定判決已斟酌再審原告於歷次工程合約之
    付款情況，再依一般經驗法則，而認定再審被告違約未給付
    搭建款58萬8000元，並非憑空揣測，要屬事實審法院認定事
    實之問題。縱有錯誤，究與適用法規顯有錯誤有別，再審原
    告仍不得據以提起再審之訴。況本件再審被告依兩造間簽訂
    之契約書備註第10條第3項約定，固有提出統一發票請款之
    義務，惟此究係再審被告之附隨義務，尚非與再審原告應給
    付搭建款58萬8000元之義務立於互為對待給付之關係，再審
    被告縱已自認未提出統一發票，再審原告亦不得以此拒絕給
    付該搭建款。是以原確定判決如是認定，並無違民事訴訟法
    第280條第1項有關自認之證據法則，再審原告以之為民事訴
    訟496條第1項第1款適用法規顯有錯誤之再審事由，即有未
    合。
三、次查再審原告提起本件再審之訴，關於命再審被告給付退料
    款20萬2000元本息部分，固主張再審被告未能領取搭建款58
    萬8000元，係因再審被告未提出統一發票所致，而非可歸責
    於再審原告，故嗣後再審原告催告拆橋、變賣鋼材，應無違
    約，得請求再審被告給付扣除變賣鋼材所得及58萬8000元搭
    建款後之退料款20萬2000元云云。惟迄未具體指摘原確定判
    決此部分有何再審事由，是再審原告就此提起再審之訴，於
    法亦有未合。
四、揆諸前開說明，再審原告提起本件再審之訴，顯無再審理由
    ，爰不經言詞辯論，逕以判決駁回之。
據上論結，本件再審之訴顯無再審理由，依民事訴訟法第502條
第2項，判決如主文。
中　　華　　民　　國　　94　　年　　9　　月  　　6　　日
                  民事第十一庭  審判長法　官  阮富枝
　　　　　　　　　　　      　　　　　法　官  吳麗惠
　　　　　　　　　　　      　　　　　法　官  黃豐澤
正本係照原本作成。
再審原告不得上訴。
中　　華　　民　　國　　94　　年　　9　　月  　　7    日
                                      書記官  廖艷莉
